臺灣桃園地方法院行政訴訟判決
110年度監簡字第42號
原      告  唐本光    住○○市○○區○○路0段000巷00弄0                           0號0樓

被      告  法務部矯正署

代  表  人  黃俊棠  
上列當事人間撤銷假釋事件，原告不服被告民國109 年10月7 日
法矯署教決字第10901099290 號撤銷假釋函文，提起行政訴訟，
本院判決如下：
    主      文
原告之訴駁回。
訴訟費用新臺幣壹仟元由原告負擔。
    事實及理由
一、程序部分：
  ㈠按監獄行刑法第134條第1項規定：「受刑人對於廢止假釋、
    不予許可假釋或撤銷假釋之處分不服，經依本法提起復審而
    不服其決定，或提起復審逾2個月不為決定或延長復審決定
    期間逾2個月不為決定者，應向監獄所在地或執行保護管束
    地之地方法院行政訴訟庭提起撤銷訴訟。」第135條第2項規
    定：「前條訴訟之提起，應於復審決定書送達後30日之不變
    期間内為之。」。
  ㈡經查，原告所不服之被告民國109年10月7日法矯署教決字第1
    0901099290號撤銷假釋函文（下稱原處分），上載「四、救
    濟方法：監獄行刑法第121條第1項規定，假釋出監之受刑人
    以其假釋之撤銷為不當者，得於收受處分書之翌日起10日內
    向法務部提起復審。同法第137條規定，法務部得將復審審
    議及其有關事項，委任所屬矯正署辦理。」（見臺灣新北地
    方法院110年度監簡字第25號卷第30頁），原處分並於109年
    10月15日送達原告戶籍址，此有戶役政連結作業系統、法務
    部矯正署送達證書等影本在卷（見本院卷第112至113頁）可
    稽。而查，原告前曾於110年間對系爭原處分不服而聲明異
    議，經臺灣新北地方法院刑事庭以其應循監獄行刑法第121
    條第1項後段之規定提起復審及依該法第134條第1項規定提
    起行政訴訟，而非向該院刑事庭以撤銷假釋不當為由聲明異
    議，於110年5月25日以110年度聲字第1395號裁定駁回在案
    ，未據原告抗告而確定，原告乃於109年11月25日向法務部
    矯正署提起復審，經被告於109年12月16日以法矯署教字第1
    0901120650號復審決定（下稱復審決定）不受理，並作成復
    審決定書，於110年1月7日送達原告，此有復審決定書、復
    審書、法務部矯正署復審文書郵務送達證書等在卷（見本院
    卷第117至134、155頁）可稽，依前揭條文規定，原告不服
    原處分及復審決定得提起撤銷訴訟之期間，應於復審決定書
    送達後30日之不變期間内，即於110年2月8日(原期間之末日
    及其次日均為假日）前起訴始合法，惟原告遲至110年6月17
    日始提起本件撤銷訴訟，此有起訴狀上之臺灣新北地方法院
    收狀章日期可按（見臺灣新北地方法院上開卷宗第13頁），
    縱以原告向法務部○○○○○○○提出之時間110年6月15日為準，
    亦顯已逾30日之法定不變期間，則本件程序已有未合，應予
    裁定駁回。
二、實體部分：
    如前所述，本件原告之訴於程序上已有未合，本應逕以裁定
    駁回，惟依卷附相關資料，可知原告一直以來均持續表達對
    於被告撤銷其假釋之原處分不服之意，然分別因所採救濟途
    徑有誤等因素而未獲法院之實質審查。考量原告非習法之人
    ，因不知或誤解法規尚難苛責，本院既已查得相關卷證而瞭
    解原告於假釋後因故意更犯罪之情形，茲仍就本院之意見說
    明如下：
  ㈠查，原告前⒈因毒品危害防制條例案件，經臺灣新北地方法院
    以100年度訴字第13號判決判處有期徒刑10月、5月，應執行
    有期徒刑1年確定；⒉因毒品危害防制條例案件，經本院刑事
    庭以100年度訴字第517號判決判處有期徒刑7月、3月，應執
    行有期徒刑8月確定；⒊因毒品危害防制條例案件，臺灣士林
    地方法院以100年度審訴字第465號判決判處有期徒刑10月、
    5月，應執行有期徒刑1年2月確定；⒋因毒品危害防制條例案
    件，經臺灣新北地方法院以100年度訴字第1252號判決判處
    有期徒刑9月、5月，應執行有期徒刑1年確定；⒌因槍砲彈藥
    刀械管制條例案件，經本院刑事庭以100年度訴字第514號判
    決判處有期徒刑3年6月確定；⒍因槍砲彈藥刀械管制條例案
    件，經臺灣新北地方法院以100年度簡字第6759號判決判處
    有期徒刑4月確定；⒎因毒品危害防制條例案件，經本院以10
    0年度訴字第2302號判決判處有期徒刑10月、8月，應執行有
    期徒刑1年4月確定。上開⒈至⒌所示之罪，經臺灣士林地方法
    院以101年度聲字第1882號裁定定應執行有期徒刑6年10月確
    定（下稱甲案）；⒍至⒎所示之罪，經臺灣新北地方法院以10
    3年度聲字第157號裁定定應執行有期徒刑1年7月確定（下稱
    乙案），甲、乙兩案接續執行，受刑人於100年9月1日入監
    ，經法務部於106年8月4日以法授矯字第10601717710號函核
    准假釋。嗣因受刑人於假釋期間內犯毒品危害防制條例案件
    ，經臺灣臺北地方法院以108年度訴字第619號判決判處有期
    徒刑10月，上訴後經臺灣高等法院109年度上訴字第1181號
    判決駁回上訴確定，並經法務部於109年10月7日以法授矯教
    字第10901099290號函撤銷假釋，並由臺灣新北地方檢察署
    檢察官以109年度執更字第4765號執行，並囑託臺灣臺北地
    方檢察署以110執更助45號代為執行殘刑2年2月26日等情，
    此有臺灣台北地方檢察署109年3月22日函、臺灣臺北地方法
    院108年度訴字第619號刑事判決、臺灣高等法院109年度上
    訴字第1181號刑事判決、原告全國刑案資料查註表臺灣桃園
    地方檢察署檢察官執行指揮書、臺灣新北地方檢察署檢察官
    執行保護管束指揮書等影本在卷（見本院卷第48至51、56、
    59至111頁）可憑，上開事實堪予認定。而原告因假釋後接
    續執行易服勞役60日，保護管束期滿日為109 年1 月5日，
    此有法務部○○○○○○○報請撤銷假釋報告表、受刑人縮短刑期
    總表等影本在卷（見本院卷第45、53至54頁）可證。嗣原告
    於假釋中之108年3月8日12時50分採尿時回溯26小時内之某
    時許，同時施用第一級毒品海洛因及第二級毒品甲基安非他
    命1次，經臺灣臺北地方法院判處有期徒刑10月確定，已如
    前述，原告既於假釋中故意更犯罪，經臺灣台北地方法院判
    處有期徒刑10月，上訴後，經臺灣高等法院判決上訴駁回，
    並於109年8月24日判決確定，足見原告有於假釋中因故意更
    犯罪之情形。
　㈡按假釋中因故意更犯罪，受有期徒刑以上刑之宣告者，於判
    決確定後六月以內，撤銷其假釋。但假釋期滿逾三年者，不
    在此限。假釋撤銷後，其出獄日數不算入刑期內，111年1月
    28日修正前刑法第78條定有明文。又依據司法院大法官109
    年11月6日釋字第796號解釋，刑法第78條第1項本文規定：
    「假釋中因故意更犯罪，受有期徒刑以上刑之宣告者，於判
    決確定後6月以內，撤銷其假釋。」不分受假釋人是否受緩
    刑或6月以下有期徒刑之宣告，以及有無基於特別預防考量
    ，使其再入監執行殘刑之必要之具體情狀，僅因該更犯罪受
    有期徒刑以上刑之宣告，即一律撤銷其假釋，致受緩刑或 6
      月以下有期徒刑宣告且無特別預防考量必要之個案受假釋
    人，均再入監執行殘刑，於此範圍內，其所採取之手段，就
    目的之達成言，尚非必要，牴觸憲法第23條比例原則，與憲
    法第8條保障人身自由之意旨有違，應自本解釋公布之日起
    失其效力。上開規定修正前，相關機關就假釋中因故意更犯
    罪，受緩刑或6月以下有期徒刑宣告者，應依本解釋意旨，
    個案審酌是否撤銷其假釋。是以，本件原告既於假釋中故意
    更犯罪，經法院判處有期徒刑10月確定，被告於109年10月7
    日之判決確定後6個月內作成原處分，核無違誤。
三、據上，被告綜合前揭事證，認為原告於假釋付保護管束期間
    因故意更犯毒品危害防制條例罪，且受逾6月有期徒刑即有
    期徒刑10月之宣告確定，因而作成撤銷假釋之處分，經核與
    法尚無不合，亦未違反比例原則。故原告所述均難認為有理
    由，亦應予駁回。
據上論結，本件原告之訴為不合法，亦為無理由，依行政訴訟法
第98條第1 項前段，判決如主文。
中　　華　　民　　國　　111 　年　　2 　　月　　11　　日
                  行政訴訟庭　法　官　徐  培  元
上為正本係照原本作成。
如不服本判決，應於送達後20日內，向本院提出上訴狀，其未表
明上訴理由者，應於提出上訴後20日內向本院補提理由書（均須
按他造人數附繕本）。上訴理由應表明關於原判決所違背之法令
及其具體內容，或依訴訟資料可認為原判決有違背法令之具體事
實。
中　　華　　民　　國　　111 　年　　2 　　月　　11　　日
                              書記官  吳  文  彤